最高法院刑事判決　　　　　　　　　　　　　　　八十八年度台上字第四一一五號
　　上　訴　人　甲○○
右上訴人因違反森林法案件，不服台灣高等法院中華民國八十六年七月十六日第二審
更審判決（八十六年度上更(一)字第三五○號，起訴案號：前台灣台北地方法院士林分
院檢察署八十四年度偵字第五二二八號），提起上訴，本院判決如左：
    主  文
上訴駁回。
    理  由
按刑事訴訟法第三百七十七條規定，上訴於第三審法院，非以判決違背法令為理由，
不得為之。是提起第三審上訴，應以原判決違背法令為理由，係屬法定要件。如果上
訴理由狀並未依據卷內訴訟資料，具體指摘原判決不適用何種法則或如何適用不當，
或所指摘原判決違法情事，顯與法律規定得為第三審上訴理由之違法情形，不相適合
時，均應認其上訴為違背法律上之程式，予以駁回。本件原判決認定上訴人甲○○曾
於民國八十一年間因賭博罪經法院判處有期徒刑四月，於八十二年四月二十九日易科
罰金執行完畢。其明知台北市○○區○○段一小段四二地號係屬國有保安林地，竟於
八十三年八、九月間在該土地上設置貨櫃屋二只，並於貨櫃屋內擺設傢俱而居住其內
等情，乃撤銷第一審無罪判決，改判論處上訴人於他人保安林內擅自設置工作物（累
犯）罪刑，已據說明其所憑之證據及認定之理由。上訴人上訴意旨略以：修正前（下
同）森林法第五十一條所謂「設置工作物」，乃指「於地上地下施工，使成為具有特
定用途之設施」而言，上訴人係因東聖宮火災後，才臨時放置貨櫃堆置雜物，並臨時
起意放一張床舖，供其妻生病偶而在該處靜養，是其祗有「放置」之行為，並無「設
置」行為，且該貨櫃屋亦非森林法第五十一條所指之「工作物」，原判決任意擴張解
釋，違反罪刑法定主義精神，顯有判決不適用法則或適用不當之違法云云。惟查森林
法之立法目的係在保育森林資源，發揮森林公益及經濟效用。尤以保安林之編定係基
於公共安全或公共利益之考量，其保育工作益形重要，此由該法第一條及第二十二條
之規定自明。是於他人森林內設置工作物，並不以在森林內就地直接構工設施工作物
為必要，即於他處將已施設完成之工作物移置於他人森林內使用，亦屬在他人森林內
「設置」工作物之行為，此乃為貫澈森林法之立法目的，所為之當然解釋，尚與擴張
解釋犯罪構成要件，類推適用之情形不同，自無違背罪刑法定原則可言。是本件上訴
人將貨櫃移置於國有保安林地，並在其內擺設傢俱，以供生活起居之用途，即屬在他
人保安林內設置工作物之行為，原判決論以森林法第五十一條第一項、第二項罪刑，
核無不適用法則或適用不當之情形。上訴意旨所指原判決違法情事，尚與法律規定得
為第三審上訴理由之違法情形不相適合，本件上訴違背法律上程式，應予駁回。
據上論結，應依刑事訴訟法第三百九十五條前段，判決如主文。
中      華      民      國    八十八    年      七      月    二十九    日
                              最高法院刑事第十一庭
                                  審判長法官  陳  炳  煌
                                        法官  陳  正  庸
                                        法官  陳  世  雄
                                        法官  陳  東  誥
                                        法官  張  春  福
      右正本證明與原本無異
                                              書  記  官
中      華      民      國    八十八    年      八      月      三      日
